【裁判字號】    97,毒抗,528
【裁判日期】    971118
【裁判案由】    毒品危害防制條例
【裁判全文】
臺灣高等法院刑事裁定                 97年度毒抗字第528號
抗  告  人
即  被  告  甲○○
上列抗告人因違反毒品危害防制條例案件，不服臺灣宜蘭地方法
院97年度毒聲字第158號，中華民國97年10月6日裁定（聲請案號
：臺灣宜蘭地方法院檢察署97年度聲觀字第126 號），提起抗告
，本院裁定如下：
    主  文
抗告駁回。
    理  由
一、聲請意旨略以：被告甲○○於民國97年8 月26日16時20分往
    前回溯72小時以內某時，在不詳處所，施用第二級毒品安非
    他命一次，爰依毒品危害防制條例第20條第1 項規定，聲請
    裁定令被告入勒戒處所觀察、勒戒等語。
二、原裁定意旨略以：被告於警詢時雖矢口否認有何施用第二級
    毒品安非他命之犯行，然警方於97年8 月26日16時20分許所
    採之被告尿液，經送鑑定結果，確實呈現安非他命、甲基安
    非他命陽性反應乙情，有宜蘭縣政府警察局宜蘭分局尿液採
    驗作業管制紀錄、慈濟大學濫用藥物檢驗中心檢驗總表各一
    件在卷可稽，則聲請人所指前揭被告施用第二級毒品安非他
    命之犯行，已堪認定屬實，被告空言否認犯行，顯屬飾卸之
    詞，諉無足取。從而，聲請人聲請令被告入勒戒處所觀察、
    勒戒，即與毒品危害防制條例第20條第1 項之規定相符等語
    。
三、抗告意旨略以：被告曾於80年間犯違反麻醉藥品管制條例之
    罪，即深知毒品之害，且約長達17年的時間也從未有過再犯
    ，被告亦願意接受不定期、隨時之藥物檢驗以證明被告之清
    白，而警方於97年8 月26日16時20分所採被告之尿液，經送
    鑑定呈現陽性反應乙情，亦可能是被告於97年8 月中旬因感
    冒而連續服藥所致，被告已將部份尚未服用之藥物（1.易生
    堂製藥股份有限公司所製五分珠散乙包。2.台北市○○街36
    5 號的正恩耳鼻喉科診所，就診時之給藥。3.宜蘭縣羅東鎮
    ○○路31號的建芳藥局，就診時之給藥。4.宜蘭縣羅東鎮○
    ○路○段105號的西河藥局，就診時之給藥。）保存下來，準
    備接受檢驗以證清白，況且因服藥而影響鑑定結果之情事發
    生，亦經常有所耳聞，綜合以上原因，請撤銷原裁定等語。
四、經查：
  (一)被告之尿液經送慈濟大學濫用藥物檢驗中心檢驗，經以EIA
    酵素免疫分析法初步檢驗，檢驗結果安非他命類藥物呈陽性
    反應，再以GC/MS氣相層析/質譜儀法確認檢驗，結果安非他
    命類藥物安非他命數值為3270ng/ml，甲基安非他命數值108
    45ng/ml ，結果判定為安非他命類甲基安非他命陽性反應，
    此有該中心檢驗總表可憑（宜蘭縣政府警察局宜蘭分局刑案
    偵查卷宗第5 頁），已可認定被告尿液檢體中之安非他命代
    謝含量，確係施用安非他命所致。而按甲基安非他命經口服
    投與後約百分之七十於二十四小時內自尿中排出，約百分之
    九十於九十六小時內自尿液中排出，由於甲基安非他命成分
    之檢出與投與方式、投與量、個人體質、採尿時間與檢測儀
    器之經密度等諸多因素有關，因此僅憑尿液中僅呈安非他命
    陽性反應，並無法確實推算吸食時間距採集時間之長短，惟
    依上述資料推斷，最長可能不會超過四日，業經行政院衛生
    署藥物食品檢驗局81年2月8日（八一）藥檢字第○○一一五
    六號函示明確。
  (二)被告雖以該檢驗報告結果可能係渠採尿前服用感冒藥所致云
    云。然查，其是否於採尿前服用該感冒藥？其服用期間？被
    告均未能提出確切證據以明之，是其抗辯服用藥物一節，已
    難憑信；又縱被告於採集尿液前確有服用藥物之情形，惟按
    尿液毒品檢驗如以免疫分析法篩驗，有可能因藥品交叉反應
    ，而對服用毒品或甲基安非他命以外藥物者之尿液產生偽陽
    性結果（不會產生偽陰性結果），然若再以薄層分析法檢驗
    ，應可絕除大部份偽陽性問題，惟若能使用較先進之氣相層
    析質譜儀分析法確認，則可完全排除偽陽性之干擾，為法務
    部調查局第六處87年9 月29日（八七）發技（一）字第八七
    ○七四五七四號函所揭示意旨，是則慈濟大學濫用藥物檢驗
    中心以上開方法初步檢驗並為確認，確符合於藥物檢驗之程
    序，自足確認被告尿液中確含有甲基安非他命成分而排除因
    服用藥物所可能產生之偽陽性（即尿液中不含某成分，而檢
    驗顯示含有該成分之現象）反應。
  (三)原審依毒品危害防制條例第20條第1 項之規定，裁定抗告人
    應送勒戒處所觀察、勒戒，並無不合。被告猶執前詞否認施
    用第二級毒品，提起抗告，為無理由，應予駁回。
據上論斷，應依刑事訴訟法第412 條裁定如主文。
中    華    民    國    97    年    11    月    18    日
                  刑事第十五庭審判長法  官  吳昭瑩
                                    法  官  李正紀
                                    法  官  李釱任
以上正本證明與原本無異。
不得再抗告。
                                    書記官  洪秋帆
中    華    民    國    97    年    11    月    20    日


司法院資訊處製作；財團法人民間司法改革基金會備份。
